福建金門地方法院民事簡易判決
110年度城簡字第83號
原      告  歐秀治  


訴訟代理人  李淼勇  
被      告  楊誠友  
            王麗美  
上列當事人間請求給付違約金事件，本院於民國110年12月28日
言詞辯論終結，判決如下：
    主      文
原告之訴駁回。
訴訟費用由原告負擔。
    事實及理由
壹、程序事項：
    訴狀送達後，原告不得將原訴變更或追加他訴。但被告同意
    者，不在此限，民事訴訟法第255條第1項第1款定有明文。
    本件原告原僅向被告楊誠友提起本件訴訟，惟於本院民國11
    0年11月19日審理期日中，當庭追加被告王麗美，此為追加
    被告，乃訴之追加。對此被告楊誠友表示追加被告王麗美沒
    意見，她才是當事人等語(見本院卷第50頁)，被告王麗美對
    本件訴之追加亦無異議，依民事訴訟法第255條第2項，視為
    同意本件追加，是本件訴之追加已得被告同意，揆諸前開說
    明，此一追加自屬合法。
貳、實體事項：
一、原告主張：太武社區建築管理委員會(下稱系爭委員會)於87
    年間興建坐落於沙溪一劃段477-3地號土地及其上之門牌號
    碼金沙鎮太武社區28號房屋(下稱系爭房地)，後在90年左右
    由原告之女即訴外人李珮玲(已過世，現由原告為唯一繼承
    人，下稱李珮玲)出資購買，並在買賣價金之外，額外支付
    新臺幣(下同)30萬元之公共建設基金(下稱系爭基金)給系爭
    委員會。嗣於97年10月至11月份左右，原告需款孔急，遂由
    李珮玲出賣系爭房地，並由被告楊誠友仲介被告王麗美前來
    應買。於簽約過程中，李珮玲與被告王麗美就系爭基金應由
    實住的住戶即被告王麗美負擔乙節達成合意，並約定應由被
    告王麗美於買賣價金之外，額外給付30萬元給李珮玲，但被
    告王麗美遲未給付系爭基金，屢經催討亦未清償，而被告楊
    誠友身為仲介者，也應一並負擔給付系爭基金給原告之責任
　　，爰依李珮玲與被告王麗美間之約定，起訴請求被告2人給
    付原告系爭基金等語，並聲明：被告應返還原告公共設施費
    30萬元及自98年12月31日起至清償日止，按年利率5％計算之
    利息。
二、被告則以：
　㈠被告楊誠友：系爭房地並非出賣給被告楊誠友，且被告王麗
    美係看到系爭房地登報販賣之廣告而與李珮玲協調到代書處
    進行議價，並非被告楊誠友介紹，該筆賣賣契約與被告楊誠
    友無關，系爭基金也與被告楊誠友無關，也無任何口頭契約
    約定被告楊誠友應負擔系爭基金等語，並聲明：原告之訴駁
    回。
　㈡被告王麗美：97年10月8日就系爭房地簽訂不動產賣賣契約，
    價金460萬元，已完成點交，雙方沒有就系爭基金作出任何
    約定，當初的總價就是460萬元等語，並聲明：原告之訴駁
    回。
三、本院之判斷：
　㈠查李珮玲曾於97年10月8日，與被告王麗美簽訂買賣契約，將
    系爭房地出賣給被告王麗美，約定價款為460萬元，被告王
    麗美已交付460萬元價款，系爭房地也已經移轉給被告王麗
    美所有、李珮玲已於110年3月17日死亡，目前僅原告為其繼
    承人等節，業為兩造所未爭執(見本院卷第96頁至第97頁)，
    並有系爭房地買賣契約書影本、李珮玲死亡證明書影本、本
    院110年6月1日金院深家仁家110司繼字第60號函暨證人李錫
    濤(下稱李錫濤)拋棄繼承公告及准予備查函文影本、李錫濤
    之印鑑證明影本、李珮玲除戶謄本影本等件在卷可參(見本
    院卷第25頁至第27頁、第59頁至第73頁)，此部分事實自堪
    採信。原告為李珮玲現存之唯一繼承人，依照民法第1148條
    ，其承受李珮玲所有之財產上權利、義務，有權以李珮玲原
    本所享有之權利而為主張，核先敘明。
　㈡當事人主張有利於己之事實者，就其事實有舉證之責任，民
    事訴訟法第277條前段定有明文。原告主張李珮玲與被告王
    麗美有作出給付系爭基金之約定，且被告2人應給付系爭基
    金給原告，其主張之成立自以該約定存在為前提。而原告之
    主張為被告2人所否認，則原告自應就李珮玲與被告王麗美
    間存在給付系爭基金之約定乙節負擔舉證責任。然原告並未
    提出任何書面契約或約定以證明上情，前開系爭房地買賣契
    約中，也未就系爭基金之給付作出任何約定。再者，李錫濤
    雖於本院110年12月28日言詞辯論期日到場具結證稱：李錫
    濤有參與系爭房地買賣契約作成之過程，在買賣契約簽約當
    下，被告王麗美跟李錫濤說系爭房地過戶完畢後，會再將系
    爭基金交付給李珮玲等語(見本院卷第89頁至第90頁)，似可
    見被告王麗美有與李珮玲或李錫濤達成額外給付系爭基金之
    約定。惟經本院就關於系爭基金之給付詳細約定內容、具體
    給付期限、未將給付系爭基金之協議寫在買賣契約之理由、
    有提供如何之資料使被告王麗美相信尚有系爭基金應給付等
    細節訊問李錫濤，李錫濤卻僅分別答稱：民法沒有硬性規定
    要寫契約、確實時間忘記了、急著買金城的房子沒有錢所以
    就把系爭房地賣掉、公共設施費過戶時沒有給，後來跟被告
    王麗美追討，被告王麗美也不給，不給的話現在就變成森林
    了等語(見本院卷第89頁至第90頁)，就本院所提問之前開細
    節，李錫濤之回答或推稱不記憶，或就重點避重就輕、答非
    所問，顯係有所隱瞞或對於系爭基金之約定細節全然不知，
    此與其稱有在現場見聞李珮玲與被告王麗美作成買賣契約及
    給付系爭基金約定、被告王麗美有答應李錫濤會給付系爭基
    金等證詞間自有矛盾。加上李錫濤為原告之配偶、李珮玲之
    父親，與原告、系爭基金之關係極為密切，其所處地位、所
    為證言均有相當程度之偏頗之虞。況觀前開系爭房地之買賣
    契約，其就系爭房地當時之狀態、修繕等細節尚存在諸多附
    約，可知簽約雙方有經過一定商談過程，且訂約雙方也願意
    將重要事項列於附約以杜爭議，則若如李錫濤所言，李珮玲
    與被告王麗美在買賣契約作成當下，已達成給付系爭基金之
    協議，則雙方自會在附約中約定系爭基金之給付事宜，而不
    會放任高達30萬元之金額給付處於口頭約定、無從舉證之狀
    態，是李錫濤之證詞與客觀事證亦有所不合。綜觀上情，李
    錫濤所為前開證述無從憑採。本件原告又無提出任何證據證
    明李珮玲與被告2人間存在給付系爭基金之契約，本件自無
    從認定原告所主張給付系爭基金之契約存在，亦難認被告2
    人有何應給付系爭基金給原告之義務存在。
　㈢從而，本件原告未舉證證明李珮玲與被告2人間存在何給付系
    爭基金之約定，原告主張自屬無據，應予駁回。
四、綜上所述，原告依照李珮玲與被告王麗美間之約定請求被告
    2人給付30萬元及自98年12月31日起至清償日止，按週年利
    率5％計算之利息為無理由，應予駁回。
五、本件事證已明，兩造其餘攻防方法及所提出之證據，經本院
    審酌後，核與判決結論不生影響，爰不逐一論述，附此敘明
    。
六、訴訟費用負擔之依據：民事訴訟法第78條。　　
中    華    民    國    111   年   1    月    11    日
                  福建金門地方法院金城簡易庭
                              法  官  蔡旻穎
以上正本係照原本作成。
如對本判決上訴，須於判決送達後20日內向本院提出上訴狀（須
附繕本）。如委任律師提起上訴者，應一併繳納上訴審裁判費。
                              書記官  蔡一如
中    華    民    國    111   年   1    月    11    日